---
title: "Datos Faltantes y atípicos en una Serie Temporal"
author: "*Alonso Pizarro Lagunas*"
date: "*4/1/2022*"
output: html_document
---


```{r setup, include=FALSE}
knitr::opts_chunk$set(echo = TRUE)
library(tidyverse)
```

## Valores faltantes o atípicos 

Importamos la data
```{r data}
# Carga de la data
myData <- read.csv("C:/Users/sept/Desktop/Directorio/CIDE/Trabajos de R/CursoSeriesTemporales/DataSets/Rmissing.csv")

# Visualización primeros datos y estructura
head(myData)
str(myData)
```



  - Transformación de mi columna de valores en una serie temporal usando la función `ts` del paquete `tseries` en `R`.
```{r ts}

myTimeSeries <- ts(myData$mydata) # ; myTimeSeries
str(myTimeSeries) # Estructura de datos
summary(myTimeSeries) # tabla resumen
```


### Gráfica de datos

  - Vemos 5 datos faltantes en la gráfica. Además de ver valores atípicos "altos" en forma de picos en la serie.

```{r plot, fig.align='center'}

plot(myTimeSeries, main = "Time Series example", ylab = "Value")
```


#### Mediante el paquete `zoo` podemos ubicar y rellenar valores faltantes en la serie.

```{r zoo, warning=FALSE}
library(zoo)

# opciones de relleno de datos faltantes

# Con locf
myTimeSeries.nalocf <- na.locf(myTimeSeries) # locf: last observation carried forward (copia la última observación antes del na)

# Con un valor arbitrario a través de na.fill
myTimeSeries.nafill <- na.fill(myTimeSeries, 33)
```


#### Detección automática de valores atípicos con `forecast`

```{r forecast, fig.align='center'}
library(forecast)

# Valores atípicos y sugiere reemplazo para esos valores 
myTimeSeriesOut <- tsoutliers(myTimeSeries)
myTimeSeriesOut


# Además cuenta con funciones para la manipulación  de NAs 

# método de relleno de NAs mediante interpolación.
myTimeSeries.nainter <- na.interp(myTimeSeries) 

# Método de limpieza de NAs y valores atípicos 
myTimeSeries.clean <- tsclean(myTimeSeries)


# Note la diferencia entre la data original y la 'limpia' respecton de valores atípicos y Na´s
str(myTimeSeries)
str(myTimeSeries.clean)

summary(myTimeSeries)
summary(myTimeSeries.clean)

# Hacemos un plot de la nueva data

plot(myTimeSeries.clean, main = 'Time Series modified')

```




