---
title: "Objetos ts vs zoo"
author: "*Alonso Pizarro Lagunas*"
date: "*4/1/2022*"
output: html_document
---

```{r setup, include=FALSE}
knitr::opts_chunk$set(echo = TRUE)

# Librerías
library(tidyverse)
```

## Creando objetos `ts` y `zoo` para manipular *series de tiempo*

En este breve resumen trabajaremos con datos de precios de cierre de Starbucks y Microsoft


```{r datasets}
# Importación de datsets

# Starbucks dataset
sbuxData <- read.csv("../DataSets/sbuxPrices.csv")

# structure
str(sbuxData)

# head()
head(sbuxData, 5)
  
# summary
summary(sbuxData)


##############################################
# Microsoft Dataset
msftdata <- read.csv("../DataSets/msftPrices.csv")

str(msftdata)

head(msftdata)

summary(msftdata)
```

  - Hacemos la transformación de los datos a objetos `ts`. Notemos que tenemos datos mensuales.

```{r ts}

# Transformando los datos de Starbucks
sbuxData.ts <- ts(sbuxData$Adj.Close, frequency = 12, start = c(1993,3), end = c(2008,3)); class(sbuxData.ts)

# Transformando los datos de Microsoft
msftdata.ts <- ts(msftdata$Adj.Close, frequency = 12, start = c(1993,3), end = c(2008,3)); class(msftdata.ts)

# Para mayor info podemos consultar la documentación.


# Algunas aplicaciones de ts para hacer consulta
start(msftdata.ts)        # Cuándo inicia la serie.
end(msftdata.ts)          # Cuándo termina.
frequency(sbuxData.ts)    # Cuál es la frecuencia


# Ahora, nos interesa consultar una ventana de tiempo sin perder la estructura ts de la serie original
tmp <- window(sbuxData.ts, start = c(1993,3), end = c(1993,8)) ; class(tmp)


# Combinando más series de tiempo, además de ser un objeto ts es un multiple time series, mts.
sbuxmsft.ts <- cbind(sbuxData.ts, msftdata.ts); class(sbuxmsft.ts)


# Seleccionando las primeras 6 filas:
window(sbuxmsft.ts, start = c(1993,3), end= c(1993,8))
```


  - Podemos añadir gráficas de las respectivas series
```{r plot, fig.align='center'}
plot(sbuxData.ts, col = "black", lwd = 1, 
     ylab = "Adjusted close",
     main = "Monthly closing price of SBUX")



# Graficando una ventana temporal de la ST
plot(window(sbuxData.ts, start = c(2000,1), end = c(2005,12)), col = "black", lwd = 0.8, 
     ylab = "Adjusted close",
     main = "Monthly closing price of SBUX")


```

  - Graficando múltiples STs 
```{r plot2, fig.align='center', fig.cap= 'fuente'}
# Graficando un mts
plot(sbuxmsft.ts, main = "Monthly closing price of SBUX and MSFT",
       ylab = 'Adjusted close price')


# Dos series en una misma gráfica. 
plot(sbuxmsft.ts, plot.type = "single",col = c('blue', 'red'),
     ylab = 'Adjusted close price',
     main = "Monthly closing price of SBUX and MSFT", 
     lty = 1:2)
     legend(1994,25, legend = c("SBUX", "MSFT"), col = c("black", "grey"), lty = 1:2)


```
  
  
*Commentarios adicionales: `ts` sólo permite datos regularmente espaciados. No está hecho para datos diarios, sino mensuales y anuales*. Una desventaja que puede remediarse con la paquetería `zoo`.   


### Librería `zoo`

```{r zoo}
library(zoo)

# Generamos una secuencia con valores de fecha con datos mensuales
td <- seq(as.Date("1993/3/1"),as.Date("2008/3/1"), "months"); class(td)

# Encabezado del vector
head(td)

# Una alternativa tomando como ejemplo la data de SBUX

str(sbuxData) # note que 'Date' está en formato chr

td2 <- as.Date(sbuxData$Date, format = '%m/%d/%Y') ; class(td2) ; head(td2)


# Combinación del índice de tiempo (td) a las dos series de los precios de cierre Sbux y Msft
# Creando el objeto zoo
sbuxData.zoo <- zoo(x = sbuxData$Adj.Close, order.by = td)
msftdata.zoo <- zoo(x = msftdata$Adj.Close, order.by = td) ; class(msftdata.zoo); str(msftdata.zoo)


# Consultas al objeto zoo.
index(sbuxData.zoo)               # extrae las fechas de la serie
coredata(msftdata.zoo)            # extrae los valores de la serie de precios

sbuxData.zoo[as.Date(c("2005-12-01","2007-10-01"))] # Extracción de datos específicos de la serie para cada fecha
                                                    # ts no podíamos hacer esto



window(sbuxData.zoo, start = as.Date("2000/3/1")  # Consulta una ventana de tiempo    
                   , end = as.Date("2003/3/1"))


# Combinación de dos series temporales

sbuxmsft.zoo <- cbind(sbuxData.zoo, msftdata.zoo) ; class(sbuxmsft.zoo); head(sbuxmsft.zoo,5) 
```


### Gráficas Series temporales objeto `zoo`

```{r plotzoo, fig.align='center'}

# Gráfica 1 con data separada

plot(sbuxData.zoo, col = 'black', lty = 1, lwd = 0.8, ylim =c(0,50),
     ylab = "Adjusted close price",
     main = "Monthly closing prices of SBUX and MFST")
lines(msftdata.zoo, col = 'grey', lty = 2 ,lwd = 1.3)
legend(x = 'topleft', legend = c("SBUX","MFST"), col = c('black', 'grey'), lty = 1:2)     


# Gráfica 2 con data combinada

plot(sbuxmsft.zoo, plot.type = 'single', col = c("black", "grey"), lty = 1:2,
     lwd = 2,  main = "Monthly closing prices of SBUX and MFST",
     ylab = "Adjusted close price")
legend(x = 'topleft', legend = c("SBUX","MFST"), col = c('black', 'grey'), lty = 1:2)     
```


### Lectura de datos como objeto `zoo`.

```{r readzoo}

# Carga de data con read.zoo
sbuxData.zoo2 <- read.zoo("../DataSets/sbuxPrices.csv", format = "%m/%d/%Y", sep = ",", header = T) ; str(sbuxData.zoo2)
```


## Importar datos desde un proveedor externo (Yahoo Finance)

```{r yahooFinanceExample, warning=FALSE, fig.align='center'}
library(tseries)

# La extracción de datos creará un objeto zoo, para crear un objeto ts, sólo modifica retclass = "zoo" -> "ts" 
sbuxData.zoo3 <- get.hist.quote(instrument = "sbux",
                                start = "1993-03-01", end = "2020-06-01",
                                quote = "AdjClose",
                                provider = "yahoo",
                                origin = "1970-01-01",
                                compression = "d",
                                retclass = "zoo") ; class(sbuxData.zoo3) ; View(sbuxData.zoo3)

# ídem para la data de msft

# La extracción de datos creará un objeto zoo, para crear un objeto ts, sólo modifica retclass = "zoo" -> "ts" 
msftData.zoo3 <- get.hist.quote(instrument = "msft",
                                start = "1993-03-01", end = "2020-06-01",
                                quote = "AdjClose",
                                provider = "yahoo",
                                origin = "1970-01-01",
                                compression = "d",
                                retclass = "zoo") ; class(msftData.zoo3) ; View(msftData.zoo3)


# Gráfica de ST

plot(cbind(sbuxData.zoo3,msftData.zoo3), plot.type = "single",col = c("black", "grey"), lty = 1,
     lwd = 1,  main = "Monthly closing prices of SBUX and MFST",
     ylab = "Adjusted close price")
legend(x = 'topleft', legend = c("SBUX","MFST"), col = c('black', 'grey'), lty = 1)     
```


#### Data diaria

```{r dailyData, fig.align='center'}

dailyData <- rnorm(78, 0, 10)
fechas <- seq(as.Date("2020-03-06"), as.Date("2020-05-22"), by = "day")
as.numeric(format(fechas[1], "%j"))

myS.ts <- ts(dailyData, start = c(2016,66), frequency = 365)

plot(myS.ts) # no se visualiza muy bien


# con Zoo podemos mejorar la visualización
myS.zoo = zoo(dailyData, fechas)
plot(myS.zoo)
```





